最高法院刑事裁定　　　　　　　　　　　　　　　　九十三年度台抗字第一五三號
　　抗　告　人　甲○○　　男　.
　　選任辯護人　陳政峰律師
　　　　　　　　葉忠雄律師
右抗告人因偽造文書等罪案件，不服台灣高等法院中華民國九十二年九月三十日駁回
聲請再審之裁定（九十二年度聲再（更一）字第九號），提起抗告，本院裁定如左：
    主  文
抗告駁回。
    理  由
本件原裁定以抗告人甲○○聲請意旨，略以財政部台北市國稅局（下稱國稅局）所核
頒之遺產稅繳清證明書、遺產清冊，雖已逾保管期限業經國稅局銷燬，惟若能調取該
全卷，抗告人當可受無罪之判決，而認該案卷為刑事訴訟法第四百二十條第一項第六
款所謂之「新證據」云云。惟所謂「發現確實之新證據」，係指該證據於事實審法院
判決前業已存在，為法院、當事人所不知，不及調查斟酌，至其後始行發現而言。茲
國稅局所保管有關陳榮爐、陳江滿妹二人申辦繼承登記全卷，既已因逾保管期限而銷
燬，即在原確定判決前已滅失不存在，核與「新證據」之規定不符，誠難謂「新證據
」，自非聲請再審之理由。另抗告人主張其父母陳榮爐、陳江滿妹係先後於民國六十
八年十月二十八日（陳江滿妹）、同年十二月五日（陳榮爐）相繼死亡，其繼承人於
六十九年四月二十五日、六十九年六月二日分別向國稅局提出中華民國遺產稅申報書
，國稅局於七十二年二月間核定，並發給遺產繳清證明書，抗告人兄弟五人就各筆不
動產繼承持分，足以證明兄弟五人於七十二年間辦妥遺產稅之申報，繳清遺產稅，其
中並無現金之繼承等語，並提出台北市○○段○○段二九一、三一三地號及松山區○
○段○○段八三八至八四一，八五一至八五四地號土地與同市○○○路八十一巷二十
七號一樓及地下一層土地暨建物登記聲申請及繼承系統表為據。經查前開遺產繳清證
明書、土地及建物登記聲申請及繼承系統表，固均係原審判決前已存在，而發現在後
之證據。惟刑事訴訟法第四百二十條第一項第六款所謂確實之新證據，必須顯然可認
足以動搖原有罪之確定判決，而足為受判決人應受無罪、免訴、免刑或輕於原判決所
認罪名之判決者，方屬之。有如前述抗告人關於其父母死亡後以前開土地房屋提出申
報遺產之事實，於原確定判決審理時已經提出二次「中華民國遺產稅申報書」為其證
據方法，且抗告人於二次遺產稅申報後，復與其兄弟及「鼎」字輩家屬於七十八年二
月二十六日另立協議書，載明係就「立協議書人等共有」坐落台北市○○段○○段二
八之一、之二、二八三之一、二八六、二九０、二九０之一、二九一、二九六、三０
０、三０一地號土地及共有同市○○○路○段二四八、二五０號地下壹、三層、地上
一、二、三、三之一至三、四、四之一至三、五、五之一至三、十六、十六之一至三
、十七、十七之一至三層房屋產權，「經共同協議同意決定以共同管理營收」等情；
若果抗告人之父母之遺產以上開六十五年間二次申報書為準，何以至七十八年二月仍
就不同標的之不動產協議，載明為共有之事實，足認抗告人繼承之遺產，並非以其提
出二次之「中華民國遺產稅申報書」為準。再抗告人致告訴人陳胎宗函件載明「為了
家裡的事業基礎，……組織壹個家庭型態的公司……家裡組織的台鼎公司已於七十八
年五月十五日完成註冊登記」，陳胎金、陳鼎和、陳鼎福、陳鼎仲、陳鼎真亦指出台
鼎公司，係由家族財物支應（見原確定判決理由甲、三之(二)）。綜上，抗告人提出之
遺產繳清證明書、土地及建物登記聲申請與繼承系統表，僅能證明其有辦理上開不動
產之繼承登記，惟仍不能逕認為無其他財產之繼承，抗告人執以聲請再審，顯然不足
以動搖原有罪之確定判決，亦難認抗告人應受無罪、免訴、免刑或輕於原判決所認罪
名之判決。又原確定判決理由甲、二之(三)已載明「公司法第九條第三項，為立法院立
法通過，總統於七十二年十二月七日公布，旨在充實公司資本，確保交易安全，防範
經濟犯罪。甲○○為公司負責人，在台鼎公司股東形式上繳納股款後，於申請登記『
前』，領回大部分資金，僅以文件代替籌足股款，使公司資本欠缺，與繳納股款不足
無異」等語，且該「查核報告書」原確定判決業已審究，此觀原判決甲、二、(一)所載
自明，亦非「新證據」。綜上所述，本件聲請再審為無理由，其聲請停止刑罰之執行
，亦屬無據。因而駁回抗告人再審及停止刑罰執行之聲請。經核於法尚無不合。另國
稅局所核頒之遺產稅繳清證明書（後附遺產清冊），縱保留於地政機關可供調取，然
該項證據尚須經繁複之調查程序，尚與發現確實新證據之從形式上觀察，顯然可認為
足以動搖原確定判決之要件不合；又原確定判決係認抗告人為公司負責人，在股東形
式上繳納股款後，於申請登記『前』，領回大部分資金，僅以文件代替籌足股款，應
成立公司法第九條第三項之公司負責人，公司應收之股款，股東並未實際繳納，而以
申請文件表明收足之罪。而抗告人所提之「查核報告書」係於公司設立登記後由會計
師所製作，顯與判斷該罪是否成立無關。抗告意旨仍執前詞，謂其所提前開事項係確
實之新證據，若予以審酌，即足以動搖原確定判決云云，而指摘原裁定違法，顯無理
由，應予駁回。
據上論結，應依刑事訴訟法第四百十二條，裁定如主文。
中　　　華　　　民　　　國　　九十三　　年　　　三　　　月　　三十一　　日
                              最高法院刑事第四庭
                                  審判長法官  紀　俊　乾
                                        法官  黃　正　興
                                        法官  劉　介　民
                                        法官  陳　東　誥
                                        法官  吳　昆　仁
      右正本證明與原本無異
                                              書  記  官
中　　　華　　　民　　　國　　九十三　　年　　　四　　　月　　　五　　　日
                                                                        :
